【裁判字號】    99,交聲,1109
【裁判日期】    991130
【裁判案由】    違反道路交通管理處罰條例聲明異議
【裁判全文】
臺灣士林地方法院交通事件裁定        99年度交聲字第1109號
原處分機關  臺北市交通事件裁決所
異  議  人  陳長杰
即受處分人
上列異議人即受處分人因違反道路交通管理處罰條例案件，對於
臺北市交通事件裁決所於民國99年9 月24日所為之處分（原處分
案號：北市裁罰字第裁22-C00000000號），聲明異議，本院裁定
如下：
    主  文
原處分撤銷。
陳長杰機器腳踏車附載人員未依規定，處罰鍰新臺幣參佰元。
    理  由
一、原處分意旨略以：異議人即受處分人陳長杰於民國99年7 月
    29日晚間8 時20分許，騎乘車牌號碼為CMS-366 號重機車，
    行經臺北縣中和市○○路○ 段160 號前時，因其機車前座附
    載乘客，異議人則坐在後座以雙手繞過前座乘客抓握機車把
    手騎車，為警以異議人有違反道路交通管理處罰條例第43條
    第1 項第1 款之規定掣單舉發。經異議人提出申訴，原處分
    機關函請舉發單位調查結果，仍認異議人有上開違規行為，
    乃依道路交通管理處罰條例第43條第1 項第1 款、第63條第
    1 項第3 款、第24條第1 項第3 款規定，裁決異議人新臺幣
    （下同）12,000元之罰鍰，並記違規點數3 點，且應接受道
    路交通安全講習。
二、異議意旨略以：伊對於案發當天以上開方法騎機車搭載女朋
    友之事實不爭執，但伊對於原處分機關適用上開法條裁決不
    服，伊認為自己違反的是道路交通安全規則第88條第2 款、
    第7 款有關機車應如何附載人或物的規定，為此聲明異議等
    語。
三、按汽車駕駛人，駕駛汽車有在道路上蛇行，或以其他危險方
    式駕車之情形者，處6,000 元以上24,000元以下罰鍰，並當
    場禁止其駕駛，及記違規點數3 點，且應接受道路交通安全
    講習，道路交通管理處罰條例第43條第1 項第1 款、第63條
    第1 項第3 款、第24條第1 項第3 款分別定有明文。而道路
    交通管理處罰條例第43條第1 項第1 款所指「其他危險方式
    駕車」，參酌同條款規範之「蛇行」，可知應指其駕駛方式
    會如蛇行般，影響道路上其他用路人安全的情形。復按機器
    腳踏車附載人員或物品，小型輕型機器腳踏車不得附載人員
    ，重型及普通輕型機器腳踏車在駕駛人後設有固定座位者，
    得附載一人；機器腳踏車附載人員或物品未依規定者，處駕
    駛人300 元以上600 元以下罰鍰，道路交通安全規則第88條
    第1 項第2 款、道路交通管理處罰條例第31條第5 項亦著有
    明文。而法院認為聲明異議有理由或聲明異議雖無理由而原
    處分不當或違法者，應以裁定將原處分經聲明異議部分撤銷
    ，並自為裁定，此經道路交通事件處理辦法第19條前段所明
    訂。
四、經查，證人即本件舉發警員呂治國於本院結證稱：案發當時
    ，伊本來在巡邏，發現異議人兩腳沒有踩在機車上，異議人
    坐在後座駕駛機車，前座是一個小姐在龍頭那邊，伊從後面
    發現駕駛狀況不穩定，有些微搖晃，但沒有刻意蛇行，我們
    就請他停車並告發，依照上開條文告發的原因是因為這樣的
    附載方式會讓駕駛反應不及，而且會導致前方附載的人有不
    特定危險等語（參本院卷第19頁至第21頁）。依照證人上開
    證述內容，可知異議人案發當時騎車方式，並無刻意影響其
    他用路人行車，其所為除肇致自己及乘客不安全外，並無影
    響他人，尚難認其有前揭「其他危險方式駕車」的行為，原
    處分機關據以裁處自有違誤。惟異議人附載乘客方式違反道
    路交通安全規則第88條第1 項第2 款之規定，而有道路交通
    管理處罰條例第31條第5 項之違規行為，本院依法將原處分
    撤銷，另依違反道路交通管理事件統一裁罰基準及處理細則
    第2 條第1 項，並參酌違反道路交通管理事件統一裁罰基準
    表，依法裁處法定罰鍰300 元。
據上論斷，應依道路交通事件處理辦法第19條前段，裁定如主文
。
中    華    民    國    99    年    11    月    30    日
                              臺灣士林地方法院交通法庭
                                  法  官  鄭光婷
以上正本證明與原本無異。
如不服本裁定，應於裁定送達後5 日內，向本院提出抗告狀。
                                  書記官  徐仁豐
中    華    民    國    99    年    11    月    30    日

司法院資訊處製作；財團法人民間司法改革基金會備份。
